【裁判字號】    99,消債更,53
【裁判日期】    990531
【裁判案由】    更生事件
【裁判全文】
臺灣臺南地方法院民事裁定          99年度消債更字第53號
聲  請  人
即  債務人  甲○
上列當事人聲請消費者債務清理條例更生事件，本院裁定如下：
    主  文
聲請駁回。
本院於民國九十九年三月二十三日所為准許保全處分之裁定應予
撤銷。
聲請費用新台幣壹仟元由聲請人負擔。
    理  由
一、按債務人不能清償債務或有不能清償之虞者，得依本條例所
    定更生或清算程序，清理其債務，消費者債務清理條例第3
    條定有明文。又聲請更生或清算不合程式或不備其他要件者
    ，法院應以裁定駁回之，但其情形可以補正者，法院應定期
    間先命補正，復為同條例第8條所明定。
二、本件聲請意旨略以：聲請人每月收入約新台幣（下同）
    12,000元，每月租金及水電支出約5,000元，扶養母親陳郭
    金鳳每月約5,000元。聲請人雖有中華郵政股份有限公司台
    南歸仁郵局存款190萬元，但積欠新裕資產管理股份有限公
    司（下稱新裕公司）債務額為80萬元、勞工紓困貸款10 萬
    元及民間借貸80萬元。聲請人無擔保或無優先權之債務總額
    未逾1,200萬元，復未經法院裁定開始清算程序或宣告破產
    ，為此依消費者債務清理條例提出本件更生之聲請等語。
三、經查：
（一）按債務人對於金融機構因消費借貸、自用住宅借款、信用
      卡或現金卡契約而負債務，在聲請更生或清算前，應提出
      債權人清冊，以書面向最大債權金融機構請求協商債務清
      償方案，並表明共同協商之意旨：債務人與金融機構協商
      成立者，不得聲請更生，消費者債務清理條例第151條第
      1項、第5項前段定有明文。查本件聲請人之債權人僅新裕
      資產管理公司一人，而該公司非金融機構，本件聲請自無
      前揭法條之適用，縱未經協商不成立，聲請人如不能清償
      債務或有不能清償之虞者，要非不得聲請更生，合先敘明
      。
（二）聲請人積欠新裕公司1,175,839元，及自95年6月17日起至
      清償日止按週年利率9.85%計算之利息暨94年10月8日起至
      清償日止按前揭利息20%計算之違約金，有本院99司執如
      字第2944號執行命令，及新裕公司99年4月19日陳報狀在
      卷可按，自堪信實，聲請人主張新裕公司對其債權額為80
      萬元顯屬有誤；又新裕公司對聲請人之上開債權，業經本
      院依法核發執行命令，對聲請人中華郵政股份有限公司台
      南歸仁郵局190餘萬元中之1,696,744元予以扣押，亦有上
      開執行命令及陳報狀可憑，足稽聲請人對新裕公司之債務
      並無不能清償之情。至聲請人另主張有民間借款80萬元，
      惟經本院通知補正借款證明，聲請人迄未補正，所稱之債
      務難認有據；且勞工紓困貸款月繳（繳息還本）141元，
      有臺灣土地銀行白河分行貸繳款利息收據可按，則以聲請
      人歸仁郵局存款餘額3,527元（參卷附中華郵政股份有限
      公司99年3月30日儲字第0990034969號函），尚足以支應
      25個月；況聲請人雖陳報月收入約12,000元，然其勞工保
      險投保薪資自98年4月1日起調整為28,800元，有勞保局電
      子閘門被保險人投保資料查詢明細在卷可參，則扣除其個
      人生活費及扶養費16,663元（按內政部所公告98年度臺灣
      省低收入戶最低生活費用每人每月為9,829元，98年度綜
      合所得稅每人免稅額82,000元，每月6,834元計算），聲
      請人每月尚有萬元餘額，可資運用，益徵其無不能清償債
      務之虞。
四、綜上所述，聲請人既非不能清償債務或有不能清償之虞，本
    件更生之聲請即與消費者債務清理條例第3條規定未合；且
    上開欠缺又屬無從補正，依上開說明，自應予駁回。又本件
    更生之聲請既經駁回，爰依消費者債務清理條例第19條第3
    項規定，依職權撤銷前准許保全處分之裁定如主文第二項所
    示。
中    華    民    國    99    年    5     月    31    日
                  民事第二庭  法  官  魏玉英
上為正本係照原本作成。
如不服本裁定，應於裁定送達後10日內，以書狀向本院提出抗告
，並繳納抗告費新臺幣1千元。
中    華    民    國    99    年    5    月     31    日
                              書記官  蔡曉

司法院資訊處製作；財團法人民間司法改革基金會備份。
